臺灣桃園地方法院刑事判決　　　　　　　95年度訴字第2240號
公　訴　人　臺灣桃園地方法院檢察署檢察官
被　　　告　乙○○
選任辯護人　葉民文律師
上列被告因強盜案件，經檢察官提起公訴（95年度偵字第16348
號），本院判決如下：
    主  文
乙○○意圖為自己不法之所有，於夜間侵入住宅，以強暴、脅迫
至使不能抗拒，而取他人之物，未遂，處有期徒刑參年拾月。
    事  實
一、乙○○因患有癲癇未出外工作致缺錢花用，竟萌生強盜他人
    財物之意，於民國95年7 月23日凌晨，騎乘車牌號碼F7D-83
    5 號重型機車，在桃園縣中壢市市區尋找作案對象，嗣行經
    同縣市○○○路，見甲○○身揹皮包隻身騎乘機車，認有機
    可乘，遂自後尾隨唐女，至同日凌晨零時50分許，甲○○騎
    車返回屬於其住宅一部分之中壢市○○○街22巷36號地下室
    停車場，乃開啟該停車場所設置之車道門並騎車進入停車場
    ，乙○○見狀隨即將機車停放在路旁，再利用該停車場車道
    門尚未完全關上之際潛入停車場，迨唐女將機車停妥準備上
    樓時，乙○○即上前自後以其身體推撞將甲○○撲倒再將唐
    女壓制在地，致唐女受有左下肢擦挫傷之傷害，唐女皮包內
    物品亦因此散落在地。而此時甲○○大聲呼救並掙扎，乙○
    ○見狀又以手摀住唐女嘴巴，並對唐女稱：「你不要再大聲
    喊叫，不然就要把你殺掉」等語脅迫甲○○，至使甲○○不
    能抗拒，惟乙○○未及搜括唐女所散落之物品之際，即因該
    停車場所在大樓之住戶許創捷聽聞女子呼救聲至停車場查看
    ，當場見乙○○將唐女壓制在地，旋上前將乙○○制伏並報
    警處理而查獲始未得逞。
二、案經甲○○訴由桃園縣政府警察局中壢分局報告臺灣桃園地
    方法院檢察署檢察官偵查起訴。
    理  由
一、前揭被告於上開時、地，騎乘機車自後尾隨被害人甲○○至
    前開地下停車場，再以身體衝撞之方式將唐女壓制在地，並
    以手摀住唐女嘴巴，對唐女稱：「你不要再大聲喊叫，不然
    就要把你殺掉」等語，惟尚未搜括唐女散落在地之物品時，
    即為聞聲前來之許創捷逮獲報警處理而查獲等事實，業據被
    告乙○○迭於警詢及偵審中均坦認不諱（見偵查卷第8 至11
    頁、第38、39頁、本院卷附95年11月24日準備程序筆錄、同
    年12月26日審判筆錄），核與證人即被害人甲○○、目擊證
    人許創捷於警詢及偵審時指證之情節相符（見偵查卷第14至
    18頁、第34頁、本院卷附95年12月26日審判筆錄），並有贓
    物領據、華揚醫院診斷證明書各1 份、現場照片2 幀附卷可
    佐。
二、至被告選任辯護人為被告辯護稱：本件被害人主觀上雖認掙
    扎不了，但客觀上她還是有掙扎，尚未達不能抗拒程度，認
    應構成搶奪罪而非強盜罪，且該地下停車場有一個門，門平
    常也是上鎖，所以並非供大樓一般住戶使用，不構成住宅之
    加重條件云云。然查：(一)按所謂強暴脅迫之手段，祇須壓抑
    被害人之抗拒，足以喪失其自由已思為已足，縱令被害人並
　　無抗拒行為，仍於強盜罪行為不生影響。再按所謂不能抗拒
　  ，祇須行為人所施之暴力已足使被害人本人主觀上受到壓制
    無法抗拒為已足，至客觀上是否已達一般人皆不能抗拒之程
    度，則非所問（最高法院70年度台上字第1349號、72年度台
    上字第5029號判決意旨參照）。查被害人甲○○固自承於被
    告將其壓制在地後，仍有呼救及掙扎之抗拒動作，然其於警
    詢及偵審中均證稱：「當時很害怕」、「因為這件事造成我
    心理上很大陰影，只要現在有男性靠近我都會特別緊張」、
    「我心裡想大概也跑不掉，就拼命的掙扎」等語在卷（見偵
    查卷第15、34頁、本院卷附95年12月26日審判筆錄第5 頁）
    ，且被告於深夜闖入人煙稀少之地下停車場，以身體猝不及
    防自後衝撞甲○○並將其壓制在地，復以手摀住唐女嘴巴，
    對唐女稱：「你不要再大聲喊叫，不然就要把你殺掉」等語
    脅迫唐女，斯時唐女乃獨自1 人身處其中突受攻擊之際，更
    足見唐女當時自由意志已被壓抑，此由證人甲○○、許創捷
    於本院審理時均證稱在許創捷循聲至地下停車場查看時，唐
    女猶仍遭被告壓制在地等情更可窺見一斑，從而被害人甲○
    ○顯已達不能抗拒之程度至明，辯護人指稱被害人尚未達不
    能抗拒之程度，僅該當搶奪罪而非強盜罪一節，洵非的論。
    (二)次按，本件前揭被害人甲○○住處所在之地下停車場與其
    上之5 樓式公寓共用樓梯而相通，雖停車場設有門戶管制進
    出，然該門平日均上鎖，只有住戶才有鑰匙開啟，停車場僅
    供租用之住戶使用等情，已據證人許創捷於本院審理時證述
    甚明，參以被告亦自承伊係利用被害人甲○○開啟停車場車
    道門尚未完全關下之際潛入停車場等語，由此可知該地下停
　  車場並未有獨立之出入口，而係與其上住宅共用門禁相連為
    一體，且以門戶隔絕外人進入，僅供租用之住戶使用通行，
    而為該種住宅居住人生活起居場所之一部分，與住宅之關係
    密切不可分，自應視為該公寓住宅之一部分，而被告於凌晨
    零時50分許侵入該地下停車場強盜甲○○財物，應成立於夜
    間侵入住宅強盜甚明，辯護人所陳被告所為並無侵入住宅之
    加重情形亦非可取。綜上所述，被告前揭強盜犯行事證明確
    ，堪以認定，應依法論科。
三、核被告乙○○強盜被害人甲○○財物未遂之所為，係犯刑法
    第328 條第3 項、第1 項之強盜未遂罪，而有同法第321 條
    第1 項第1 款於夜間侵入住宅之加重情形，應依同法第330
    條第2 項、第1 項加重強盜未遂罪論處（檢察官起訴書雖記
    載被告係犯刑法第330 條第2 項、第328 條第4 項之罪，惟
    業經蒞庭檢察官於本院審理中當庭補充更正起訴法條，見本
    院卷附95年11月24日準備程序筆錄第1 頁）。被告為強盜財
    物，當場對被害人甲○○施以強暴，雖致唐女受有前述傷害
    ，惟並無證據證明被告另有傷害之故意，應認係加重強盜罪
    之當然結果，不另論傷害罪。又被告於上開時、地已著手對
    被害人甲○○實行強盜上開財物之行為，惟尚未取得任何財
    物，為未遂犯，應依刑法第25條第2 項規定，按既遂犯之刑
    減輕之。爰審酌被告正值少壯，不循正途以營生，以強暴脅
    迫他人不法手段強盜取財，且於夜間侵入住宅強盜，以獨身
    返家女子為強盜對象，嚴重危害婦女人身安全且侵害他人居
    家安全，暨其素行、犯罪之動機、目的、手段，其強盜後未
    取走所得財物，被害人財物尚無損失，犯罪後大致坦認犯行
    之態度等一切情狀，量處如主文所示之刑。
據上論斷，應依刑事訴訟法第299 條第1 項前段，刑法第330 條
第2 項、第1 項、第25條第2 項，判決如主文。
本案經檢察官蔡宜均到庭執行職務。
中　　華　　民　　國　　96　　年　　1 　　月　　9 　　日
　　　　　　　　　刑事第七庭審判長法　官  江振義
　　　                            法　官  賴淑美
　　　　                        　法　官  林惠霞
以上正本證明與原本無異。
如不服本判決，應於收受送達後10日內向本院提出上訴書狀。
                            　　　書記官  陳恩如
中　　華　　民　　國　　96　　年　　1 　　月　　9 　　日
附錄本案論罪科刑法條全文
刑法第321條
犯竊盜罪而有左列情形之一者，處6 月以上、5 年以下有期徒刑
：
　一　於夜間侵入住宅或有人居住之建築物、船艦或隱匿其內而
      犯之者。
　二  毀越門扇、牆垣或其他安全設備而犯之者。
　三  攜帶兇器而犯之者。
　四  結夥三人以上而犯之者。
　五  乘火災、水災或其他災害之際而犯之者。
　六  在車站或埠頭而犯之者。
前項之未遂犯罰之。
刑法第330條第1項
犯強盜罪而有第321 條第1 項各款情形之一者，處7 年以上有期
徒刑。
